【裁判字號】    85,台上,2268
【裁判日期】    850510
【裁判案由】    盜匪等
【裁判全文】
最高法院刑事判決                              八十五年度台上字第二二六八號
    上  訴  人  甲○○
    選任辯護人  周平凡律師
    上  訴  人  丙○○
                乙○○
右上訴人等因盜匪等罪案件，不服台灣高等法院台中分院中華民國八十四年十二月五
日第二審判決（八十四年度上訴字二九二九號，起訴案號：台灣南投地方法院檢察署
八十三年度偵字第一一一三、一一四八、一一四九、一一六八、一一八六、一二○一
、一二七八、一二八三、一三五五、一三九三、一三九八、一四一七、一四二四、一
四九○、一五八三號），提起上訴，本院判決如左：
    主  文
上訴駁回。
    理  由
一甲○○、乙○○盜匪，甲○○殺人未遂、恐嚇取財，乙○○恐嚇取財及丙○○部分
：
(一)、按刑事訴訟法第三百七十七條規定，上訴於第三審法院，非以判決違背法令為理
由，不得為之。是提起第三審上訴，應以原判決違背法令為理由，係屬法定要件，如
果上訴理由並未依據卷內訴訟資料，具體指摘原判決不適用何種法則或如何適用不當
，或所指摘原判決違法情事，顯與法律規定得為第三審上訴理由之違法情形，不相符
合時，均應認其上訴為違背法律上之程式，予以駁回。
(二)、盜匪部分：上訴人甲○○上訴意旨略以：原判決附表乙編號十一，伊並未施用強
暴脅迫，縱伊於財物入己之支配範圍後，曾持槍示威，亦僅是否涉及恐嚇或刑法上之
準強盜罪而已，根本不構成懲治盜匪條例第五條第一項第一款之罪，原判決論以該條
款之罪，有適用法則不當之違誤。上訴人乙○○上訴意旨略以：伊並未與甲○○共同
參與原判決附表乙編號十一、十二之犯行，原判決僅憑甲○○之供述，未調查其他必
要證據（或稱伊當時與女友楊文理在一起，或稱與陳姓友人在舞廳消費），遽採為伊
不利之認定，難謂適法。上訴人丙○○上訴意旨略以：原判決附表乙編號十二之被害
人張文松供述並無伊任何手盜匪之不法行為，伊於警訊之自白，受到強暴脅迫，內
容與事實不符，不能採為證據，且甲○○與伊之間，因口角結怨，所以挾恨報復而為
不利於伊之供述也不能採為犯罪之證據，原審未傳訊各被害人調查，亦有違誤各等語
。惟查：原判決依據甲○○、丙○○於警訊第一審偵、審中及原審供認盜匪犯行不諱
，核與被害人所述相符，且有原判決附表甲所示之改造玩具四五手槍三枝、土製子彈
一顆、改造九二手槍一支、改造九二子彈一顆扣案可證。而該手槍、子彈經送請內政
部警政署刑事警察局（下稱刑警局）鑑驗結果均認具殺傷力。復有經被害人領回贓物
之贓物領據、當舖贓嫌當物保管單可證，又乙○○坦承於原判決附表乙編號十一之時
間、地點騎機車載甲○○至全昌當舖外面，而甲○○由乙○○如何共同犯罪在外面把
風，由甲○○持槍入內強盜得勞力士手錶二只各情，迭經甲○○於檢察官偵查及警訊
時供述綦詳，乙○○亦供認伊曾分得勞力士手錶一只，因而認定甲○○、乙○○、丙
○○有原判決附表乙所示之犯罪事實，依牽連犯從一重之盜匪罪處斷，已詳述其所憑
之證據，及認定之理由，從形式上觀察，並無違背法令之情形。按甲○○上訴意旨所
主張其進入台中市○○路一三九號全昌當舖，託詞買手錶，店主拿出手錶供巫觀看，
其時手錶即在巫之支配範圍內，故於看手錶時，掏出手槍朝被害人于清華，於于清華
閃避時將二只名貴之勞力士手錶搶走，不構成盜匪罪。殊不知店主提出手錶僅係供觀
看，貨品仍在店主支配範圍內。則甲○○既係持槍脅迫致使人不能抗拒，而將被害人
監管之財物取走，核此犯罪態樣仍屬強盜罪。甲○○謂其行為僅係恐嚇取財或刑法之
準強盜罪，顯係誤解法律，以之指摘原判決違法，要難執為上訴第三審之適法理由。
原判決已說明附表乙編號十二部分並不構成犯罪，亦未認定乙○○、丙○○犯該部分
之罪，乙○○、丙○○否認未犯編號十二之罪，實無何意義。又乙○○於警訊時已坦
承騎機車載甲○○至全昌當舖外，分得甲○○交給之勞力士手錶一只，甲○○亦供述
乙○○有參與編號十一之犯罪（把風）。乙○○對於原判決認定其犯罪，究有如何不
適用法則或如何適用不當，並未依卷內訴訟資料指摘，僅為事實上之爭執，空泛主張
原判決未詳細調查證據，但原判決均經踐行調查證據程序後採為判決基礎，亦與應於
審判期日調查之證據而未予調查之情形不相符合。丙○○有原判決附表乙內所示三次
之強盜犯行，迭經其於警訊、一審偵、審中及原審供認，況原審依卷內之資料，已足
認定其犯罪，且別無就丙○○之自白是否出於任意性應為調查之客觀情形，則原審依
其所採取之證據及得心證理由之說明，認丙○○之自白出於任意性，係與事實相符，
而未再為其他無益之調查，亦無未儘職權調查之能事。綜上所述，此部分上訴違背法
律上之程式，均應予駁回。
(三)、甲○○殺人未遂、恐嚇取財部分：甲○○上訴意旨略以：伊與羅富魁於民國八十
三年七月二十八日，在台中市○○路與英才路大大ＫＴＶ，因口角而互相開槍，但實
係因羅富魁先開槍，伊為自衛乃開槍反擊，原審未予查明，且伊如有殺意，豈不繼續
射擊，那有讓羅富魁摀住傷口逃逸之理，原判決認伊有殺人犯意，認事用法，顯有違
誤。又伊無恐嚇取財之行為，縱令有人對鄭世偉實施恐嚇取財，亦係陳世欣、乙○○
個人之行為，與伊無關，伊陪同陳世欣至田納西汽車旅館，僅係幫助陳世欣為談判感
情糾紛而已，根本不知道賠償的事，陳文娟也證稱：鄭世偉曾表示要當天談，同意到
外面談，且依鄭世偉係坐在汽車駕駛座旁之位置，殊難想像係被挾持云云。惟查：原
判決依據甲○○供認持改造四五手槍擊中羅富魁胸部；羅富魁指訴甲○○先後持中共
製五四式手槍及改造四五手槍射擊；證人丙○○、吳禮鑫證述當時在場看見發生糾紛
之始末，羅富魁胸部受傷之驗傷診斷證明書。槍、彈經鑑驗均具殺傷力有刑警局之鑑
驗通知書可證。又關於恐嚇取財部分，甲○○於警訊稱：陳世欣為要處理事情，要伊
趕快把東西（指槍枝）帶過來，伊才帶手槍前往云云，且於使用槍柄打鄭世偉後，身
上帶槍與陳世欣、乙○○開車載鄭世偉至田納西汽車旅館之房間，於鄭世偉與陳世欣
或乙○○談價錢時，在該汽車旅館停留一、二小時，迄談妥新台幣五百萬元為止，迄
未離去。並參照鄭世偉之指述，及陳世欣、乙○○供述談判經過。認定甲○○有殺人
未遂及恐嚇取財未遂之犯行，已詳述其所憑之證據，及認定之理由，並對於其所辯解
，如何不足採，詳加指駁，從形式上觀察並無違背法令之情形。按原判決對甲○○主
張係自衛而開槍射擊羅富魁一節，已在理由內說明並無羅富魁射擊甲○○之事，而開
槍射擊人身要害，自有殺人故意，不因射擊未死或未繼續發射子彈，得主張無殺人故
意。又原判決認定甲○○與陳世欣、乙○○有恐嚇取財犯意之聯絡，而分擔犯罪行為
之實施，並不違反經驗法則，論理法則，即難任指為採證違法。甲○○依其個人之說
詞，而未具體指摘原判決此部分如何有不適用法則或如何適用不當，其此部分之上訴
違背法律上之程式，應予駁回。
(四)、乙○○恐嚇取財部分：其上訴意旨略以：原判決認定意旨與事實頗有出入而未能
甘服云云（見八十四年十二月十六日上訴狀），但未依卷內資料具體指摘原判決認定
其犯刑法第三百四十六條第三項第一項之恐嚇未遂罪，究有如何不適用法則或如何適
用不當，自難認係適法之第三審上訴理由，應予駁回。
(五)、刑法第三百四十六條之恐嚇取財罪，係刑事訴訟法第三百七十六條第六款之案件
，惟於修正刑事訴訟法施行前，原得上訴於第三審法院，且已繫屬於法院，依刑事訴
訟法施行法第五條第一項規定，仍應依修正前之程序終結之。
二、甲○○、乙○○傷害部分：
按刑事訴訟法第三百七十六條第一款之案件，經第二審判決者不得上訴於第三審法院
，甲○○、乙○○傷害部分，原判決係依刑法第二百七十七條第一項論處罪刑，查該
條項屬刑事訴訟法第三百七十六條第一款之案件，既經第二審判決，自不得上訴於第
三審法院，甲○○、乙○○竟復提起上訴，顯為法所不許，均應予駁回。
據上論結，應依刑事訴訟法第三百九十五條前段，判決如主文。
中      華      民      國    八十五    年      五      月      十      日
                              最高法院刑事第二庭
                                  審判長法官  施  文  仁
                                        法官  陳  炳  煌
                                        法官  張  淳  淙
                                        法官  洪  文  章
                                        法官  陳  世  淙
      右正本證明與原本無異
                                              書  記  官
中      華      民      國    八十五    年      五      月     十四     日


司法院資訊處製作；財團法人民間司法改革基金會備份。
